【裁判字號】    94,易緝,59
【裁判日期】    950119
【裁判案由】    詐欺
【裁判全文】
臺灣臺南地方法院刑事判決              94年度易緝字第59號
公  訴  人  臺灣台南地方法院檢察署檢察官
被      告  丁○○
上列被告因詐欺案件，經檢察官提起公訴 （86年度偵字第12958號
），本院判決如下：
    主  文
丁○○無罪。
    理  由
一、公訴意旨略稱：丁○○明知其無支付能力，竟與乙○○（已
    判決無罪確定）共謀意圖為自己或第三人不法之所有，於民
    國86年4月間某日，與乙○○二人同至台南縣新營市新營工
    業區○○路53號年冠實業股份有限公司（下稱年冠公司），
    向該公司副總經理甲○○佯稱：二人係合夥關係，欲簽發乙○○之支票以購買玉米，屆期會兌付云云，使年冠公司陷於
    錯誤，陸續於86年4月26日、28日、29日，在前開處所，交
    付共計新台幣（下同）二百四十萬五千元之玉米與丁○○、
    乙○○，乙○○並簽發如附表所示支票以支付。詎該等支票
    屆期均未獲兌付，年冠公司始知受騙。因認丁○○涉有刑法
    第339條第1項之罪嫌。
二、按犯罪事實應依證據認定之，無證據不得認定犯罪事實；又
    不能證明被告犯罪者，應諭知無罪之判決，刑事訴訟法第15
    4條第2項、第301條第1項分別定有明文。另按告訴人之告訴
    ，係以使被告受刑事追訴為目的，是其陳述是否與事實相符
    ，仍應調查其他證據以資審認，此亦有最高法院52年度台上
    字第1300號判例可參。又所謂犯罪事實之證據，係指足以認
    定被告確有犯罪行為之積極證據而言，該項證據且須適合被
    告犯罪事實之認定，始得採為斷罪資料，有最高法院29年上
    字第3105號、53年台上字第2750判例足資參照。而認定不利
    於被告之事實，須依積極證據，苟積極證據不足為不利於被
    告事實之認定時，即應為有利於被告之認定，更不必有何有
    利之證據。再事實之認定，應憑證據，如未能發現相當證據
    ，或證據不足以證明，自不能以推測或擬制之方法，為裁判
    基礎，最高法院30年上字第816號、40年台上字第86號判例
    亦可參照。再按刑法第339條第1項所規定詐欺取財罪，係以
    行為人自始具有為自己或第三人不法之所有之意圖為要件，
    民事債務人未依債之本旨履行，在一般社會生活經驗上可能
    之原因非一，自難僅得以債之關係成立後，未依約給付，即
    認債務人自始即具有不法所有意圖之認定。又刑法第339條
    第1項詐欺取財罪之成立，以意圖為自己或第三人不法所有
    ，以詐術使人將本人或第三人之物交付為要件。所謂以詐術
    使人交付，必須行為人施用詐術，且被詐欺人因其詐術而陷
    於錯誤，若其所用方法，不能認為詐術，亦不致使人陷於錯
    誤，即不構成該罪，最高法院46年台上字第260號著有判例
    可資參照。
三、本件公訴人認被告丁○○、乙○○涉有共同詐欺罪嫌，無非
    以前開事實業據告訴人年冠公司代理人甲○○指訴歷歷，復
    有統一發票、送貨單、支票及存款不足退票單等影本各4張
    在卷可憑，而參諸卷附之統一發票上，其買受人之記載係乙○○，是乙○○辯稱其係單純借票云云，顯不足採信。且被
    告等係於86年4月底買入貨物，距其等交付支票之發票日（
    86年5月10日、13日、15日、20日）時間甚短，是被告等買
    貨時，對於屆期能否給付應知之甚詳；況如附表所示之支票
    帳號，於被告等買受本案貨物前均未有退票紀錄，其退票紀
    錄，係始自本案支票之提示，有台南縣下營鄉農會（八六）
    營農信字第3410號函附退票明細查詢附卷可稽，足認被告等
    於購入貨物時即無給付價金之意願，其等有共同詐欺之犯行
    甚明等資為依據。
四、訊據被告丁○○固坦承有於上揭時、地和乙○○一同前去向
    年冠公司購買玉米，且乙○○所簽發如附表所示之支票均未
    兌現等情不諱，惟堅決否認有何詐欺犯行，辯稱：當時我與
    甲○○不認識，但是乙○○是養豬的，乙○○與甲○○的父
    親是好朋友，乙○○帶我去，甲○○才願意賣給我的。那是
    乙○○邀我的，我與乙○○認識，乙○○告訴我如果缺玉米
    桿，可以帶我去向年冠公司買貨，開他的支票。我買來的玉
    米交給酪農，但是他們沒有給我錢，如陳金謀有欠2百60多
    萬元，住在竹高厝的「羊仔祥」也欠我1百餘萬元，何嘉祥
    也欠我20多萬元。我的證據都放在我的袋子內，可是被偷走
    了等語。經查：
  (一)被告丁○○曾於86年4月間某日與乙○○至告訴人公司購買
    玉米一批，並由乙○○開立如附表所示之支票作為支付貨款
    之用，惟屆期均不獲兌現，業據告訴代理人即告訴人公司副
    總經理甲○○指述甚詳，並提出送貨單、支票及存款不足退
    票及支票各四紙為證，被告對此亦供認不諱，自堪信屬真實
    。雖同案被告乙○○否認合夥購買玉米，辯稱支票係受丁○○之請開立云云。告訴代理人甲○○於本院95年1月5日審理
    庭中所證雖與以前之陳述不同，但其已表明乃因時間相隔太
    久所致，應以當時的陳述比較正確等語（見本院94年度易緝
    字第59號卷103頁），而據告訴代理人以前之指述：「（檢
    察官問：貨賣何人﹖）賣給乙○○、丁○○他們二人一起來
    ，一起表示要買，二人是合夥的。」（見偵查卷41頁背面）
    、「兩個人一齊來，他們有說二人是合夥，丁○○的票已經
    不能用了，乙○○說開他的票。」（見本院87年度易字第17
    64號卷56頁）等語綦詳，復經證人即告訴人公司守衛鄧世廷
    證稱：「（法官問：86年4月間乙○○是否有到你們公司買
      玉米）有，他跟丁○○一起去．．．」等語明確，足徵被
    告乙○○確有與丁○○前往告訴人公司購買玉米一批，其二
    人為合夥關係無誤。
  (二)被告丁○○與乙○○固有積欠告訴人公司玉米貨款，所開立
    支付貨款之附表所示之支票又迄未兌現，惟告訴人所持有乙○○之票據，其存款帳戶係於86年6月13日始列為拒絕往來
    戶，彼時被告等早已將支票簽發交付予告訴人公司，有台南
    縣下營鄉農會中華民國87年6月18日（八七）營農信字第一
    五三八號函附卷可稽，是告訴人指被告等故意以拒絕往來之
    支票行騙尚屬無據。又被告丁○○名下除乙輛車子之外雖已
    別無其他財產，然被告乙○○名下則有田賦9筆、土地5筆及
    房屋3筆，有歸戶財產查詢清單存卷可證。被告二人既為合
    夥，則有無支付能力自應就二人共同判斷，被告二人向年冠
    公司購買玉米時，被告乙○○尚有如此多的不動產，自難認
    已無支付能力而蓄意詐騙。況告訴代理人甲○○於本院審理
    時供述：「．．．丁○○的票已經不能用了，乙○○說開他
    的票。」、「．．．我也有查過乙○○退補紀錄，在之前他
    也有一次退補紀錄，他跟我說他兒子買汽車，他忘記去繳錢
    ，所以我才收他的票．．．。」（見本院87年度易字第1764
    號卷56頁）等語，則告訴人既已於收取支票前，曾對被告二
    人之信用作過徵信，認為被告乙○○開立如附表所示之支票
    信用無虞，始進而收受之，則被告二人並未對告訴人施用詐
    術，告訴人亦顯無何陷於錯誤可言！告訴人僅以所持有被告
    乙○○名義簽發之遠期支票不獲支付，遽指被告二人涉嫌詐
    欺，對於被告等如何施用足以使其陷於錯誤之詐術，悉未提
    出具體事證以憑調查，揆諸上開判例意旨，自不得僅因債務
    不履行之客觀結果，推測被告等於交易之初即存有詐欺取財
    之主觀犯意。
五、綜上所述，被告等向告訴人購買玉米時，既未施用詐術，而
    告訴人之指述又與刑法第339條第1項之詐欺取財罪構成要件
    尚屬有間。同時本件依調查所得證據尚不足以證明被告確有
    公訴意旨所指詐欺犯行，此外，復查無其他積極證據足資證
    明被告確有詐欺取財犯行，揆諸首開說明，犯罪尚屬不能證
    明，應為無罪之諭知。
六、另檢察官移送併辦部分，認被告丁○○於85年間至87年4月
    止，向丙○○佯稱購買飼料用之玉米莖，使丙○○陷於錯誤
    ，如數交付，詎丁○○除曾給付1筆50萬元之款項後，即未
    再付款，經丙○○一再要求，始於87年5月間交付本票3紙面
    額共計為105萬5千6百元與丙○○，以供清償前所積欠貨款
    ，惟嗣後上開本票皆未兌現，丁○○亦不知去向。被告所為
    ，亦係觸犯刑法第339條第1項之詐欺罪嫌云云。惟公訴意旨
    認被告所涉上開詐欺年冠公司部分，業經本院判決無罪在案
    ，已如前述，則與此移送併辦部分即無連續犯裁判上一罪關
    係，則本院就此部分自不得加以審究，應由檢察官另行偵查
    起訴，併予敘明。
七、據上論斷，應依刑事訴訟法第301條第1項，判決如主文。
本案經檢察官戊○○到庭執行職務
中    華    民    國    95    年    1     月    19    日
                  刑事第七庭    審判長法  官   林英志
                                      法  官   林勝利
                                      法  官   彭喜有
以上正本證明與原本無異。
如不服本判決應於送達後10日內向本院提出上訴狀。
                                      書記官  黃傳鈞
中    華    民    國    95    年    1     月    19    日
    附表：
┌───┬───┬───┬──┬───┬───┬───┐
│ 票號 │發票人│付款人│帳號│發票日│ 面額 │背書人│
├───┼───┼───┼──┼───┼───┼───┤
│465163│乙○○│台南縣│8193│860510│625000│丁○○│
│      │      │下營鄉│    │      │      │      │
│      │      │農會  │    │      │      │      │
├───┼───┼───┼──┼───┼───┼───┤
│465165│乙○○│台南縣│8193│860513│800000│丁○○│
│      │      │下營鄉│    │      │      │      │
│      │      │農會  │    │      │      │      │
├───┼───┼───┼──┼───┼───┼───┤
│465166│乙○○│台南縣│8193│860515│480000│丁○○│
│      │      │下營鄉│    │      │      │      │
│      │      │農會  │    │      │      │      │
├───┼───┼───┼──┼───┼───┼───┤
│465167│乙○○│台南縣│8193│860520│500000│丁○○│
│      │      │下營鄉│    │      │      │      │
│      │      │農會  │    │      │      │      │
└───┴───┴───┴──┴───┴───┴───┘


司法院資訊處製作；財團法人民間司法改革基金會備份。
